【裁判字號】    91,家訴,90
【裁判日期】    920212
【裁判案由】    
【裁判全文】
臺灣桃園地方法院民事判決  九十一年度家訴字第九十號
    原      告  甲○○
    被      告  乙○○
右當事人間請求確認婚姻不成立事件，本院判決如左：
    主    文
確認原告與被告於民國八十二年六月七日之婚姻關係不成立。
訴訟費用由被告負擔。
    事    實
甲、原告方面：
  一、聲明：如主文所示。
  二、陳述：兩造於民國六十七年七月底第一次結婚，婚後於民國八十二年三、四月
      間協議離婚，嗣又於民國八十二年六月七日辦理第二次結婚，惟此第二次結婚
      並無任何公開之儀式，僅持兩造所書立之結婚證書逕向戶政主管機關辦回結婚
      登記，故兩造雖再登記為夫妻，但並未符合民法第九百八十二條第一項所規定
      之結婚要件，婚姻關係自不成立，爰依法提起本訴。
  三、證據：提出結婚證書影本、戶籍謄本等各一份為證，並聲請訊問證人薛金山、
      鍾秀英。
乙、被告方面：
  一、聲明：同意原告之請求。
  二、陳述：兩造第二次辦理結婚確實沒有公開儀式，沒有什麼好說的，即使婚姻有
      效，亦願意與原告離婚。
    理    由
一、按民事訴訟法第五百六十八條第一項所定婚姻無效之訴與確認婚姻成立或不成立
    之訴，兩者不同。所謂確認婚姻不成立之訴，係主張無結婚之事實，而有婚姻之
    形式，至於婚姻無效之訴，則係主張有結婚之事實，而其結婚行為無效而言 (最
    高法院八十六年度台上字第四八三號判決意旨參照) 。本件原告主張兩造未依民
    法第九百八十二條第一項之規定舉行公開儀式，僅在戶籍上辦理離婚後再為第二
    次結婚之登記，而有婚姻之形式，依照最高法院上開判決意旨，自屬婚姻不成立
    之問題，應認係屬於民事訴訟法第五百六十八條第一項確認婚姻不成立之訴，先
    予敘明。
二、再按結婚應有公開之儀式及二人以上之證人，我國民法第九百八十二條第一項定
    有明文；又結婚有違反第九百八十二條第一項之方式者，無效，同法第九百八十
    八條第一款亦有明定。所謂結婚應有公開儀式，係指結婚當事人應行定式之禮儀
    ，使不特定人得以共聞共見，認識其等為結婚為已足，最高法院五十一年台上字
    第五五一號亦著有判例。
三、本件原告主張兩造於民國六十七年七月底第一次結婚，婚後於民國八十二年三、
    四月間協議離婚，嗣又於民國八十二年六月七日辦理第二次結婚，惟此第二次結
    婚並無任何公開之儀式，僅持兩造所書立之結婚證書逕向戶政主管機關辦回結婚
    登記，故兩造雖再登記為夫妻，但並未符合民法第九百八十二條第一項所規定之
    結婚要件，婚姻關係不成立等事實，業據其提出結婚證書影本及戶籍謄本各一份
    為證，並經證人即於第二次結婚之結婚證書上具名為證婚人之薛金山及具名為介
    紹人之鍾秀英等二人到庭結證屬實。而訊之被告亦自陳兩造第二次結婚確無任何
    公開儀式等語，兩造以及二證人之所述，互核均相符合，且依原告提出之結婚證
    書影本一紙以觀，證婚人亦僅薛金山一人，與須二以上證人之規定亦有未合，是
    原告之主張堪信為真實。綜上所述，足認兩造第二次之結婚並未舉行任何公開之
    結婚禮儀，亦無二人以上之證人，自無法使不特定人得以共聞共見而知悉其等為
    結婚，揆諸右揭說明，兩造之婚姻關係自屬不成立。且兩造間因戶籍資料上登記
    之婚姻關係仍存在，致原告有被認定為被告之配偶的危險，堪認原告有即受確認
    判決之法律上利益。從而，原告訴請確認兩造間第二次結婚登記之婚姻關係不成
    立，即屬正當，依法應予准許。
四、據上論結：本件原告之訴為有理由，依民事訴訟法第七十八條，判決如主文。
中      華      民      國    九十二    年      二      月     十二     日
                                          臺灣桃園地方法院家事法庭
~B法  官  鄭新後
右為正本係照原本作成。
如對本判決上訴，應於判決送達後二十日向本院提出上訴狀。
中      華      民      國    九十二    年      二      月     十二     日
~B書記官  許瑞鴻


司法院資訊處製作；財團法人民間司法改革基金會備份。
